【裁判字號】    98,訴,932
【裁判日期】    980626
【裁判案由】    妨害投票
【裁判全文】
臺灣彰化地方法院刑事判決               98年度訴字第932號
公  訴  人  臺灣彰化地方法院檢察署檢察官
被      告  乙○○
            甲○
            丙○○○
            丁○○
共      同
選任辯護人  洪松林律師
上列被告等因妨害投票案件，經檢察官聲請簡易判決處刑（九十
八年度選偵字第十、十四、十五號），本院認不宜逕以簡易判決
處刑，改依通常程序審理，判決如下：
    主  文
乙○○、甲○、丙○○○、丁○○均無罪。
    理  由
一、聲請簡易判決處刑意旨略以：被告乙○○為參選第十六屆彰
    化縣田中鎮○○○路里選區之會員代表，為達勝選目的，竟
    與被告甲○（即被告乙○○之姑姑）、丙○○○（即被告乙○○之外祖母）、丁○○（即被告乙○○之嬸嬸）共同基於
    意圖使被告乙○○當選該屆彰化縣田中鎮農會會員代表，虛
    報戶籍遷入彰化縣田中鎮東路里選區以妨害投票正確性之犯
    意聯絡，先由被告乙○○於民國九十七年間之不詳時日，要
    求被告甲○、丙○○○、丁○○將戶籍虛報遷入屬於彰化縣
    田中鎮○○○路里選區之彰化縣田中鎮○路里○○路○段五
    ○四號，以取得投票權，並約定屆期投票予被告乙○○，俾
    使被告乙○○得以當選，經徵得被告甲○、丙○○○、丁○○同意後，被告乙○○、甲○、丙○○○、丁○○即提供所
    需證件，自九十七年六月九日起至同年八月八日止，陸續推
    由張麗英代辦遷入戶籍手續，將被告乙○○、甲○、丙○○○、丁○○自實際住居處所（被告乙○○實際居住在彰化縣
    田中鎮○路里○○路六四巷二三號；被告甲○、丁○○均實
    際居住在彰化縣田中鎮○路里○○路七四號；被告丙○○○
    實際居住在彰化縣田中鎮○○里○○路一六八號）遷入彰化
    縣田中鎮○路里○○路○段五○四號，但被告乙○○、甲○
    、丙○○○、丁○○實際上並未居住該址而無居住之事實，
    復因彰化縣田中戶政事務所該管公務員於形式審查後未發覺
    ，而將該等不實戶籍遷入之事項登載於戶籍記事及選舉人名
    冊並經公告確定，使得被告乙○○、甲○、丙○○○、丁○○取得形式上之投票權，並於九十八年二月十四日投票日前
    往投票，而使投票發生所得票數不正確之結果；因認被告乙○○、甲○、丙○○○、丁○○均涉犯刑法第一百四十六條
    第二項之妨害投票正確罪嫌等語。
二、按不能證明被告犯罪或其行為不罰者應諭知無罪之判決，刑
    事訴訟法第三百零一條第一項定有明文。又按刑法第一百四
    十二條至第一百四十八條所謂投票權，於第一百四十二條第
    一項定其範圍，選舉權固為投票權之一種，但以法定之政治
    上選舉權為限，商會職員之選舉，並非政治上之選舉，自不
    包含在內，至同條項所謂其他投票權，係指選舉以外之政治
    上投票權（例如鄉鎮坊自治職員選舉及罷免法所定罷免之投
    票），非指政治以外之選舉權而言（最高法院二十五年上字
    第二二五七號判例意旨參照）。亦即，所謂「法定之政治上
    選舉」，係指依據法律規定，有關政治性之一切選舉而言，
    例如總統、副總統、院轄市長、縣市長、鄉鎮市長、里長及
    各級民意代表之選舉均屬之。至於所稱「其他投票權」，則
    係指法定之政治上選舉權以外，其他與選舉權有相同性質之
    政治上投票權而言，例如罷免、創制、複決之政治上投票權
    屬之（最高法院九十二年度臺上字第七五九號判決意旨參照
    ）。再按農會為法人。農會之主管機關：在中央為行政院農
    業委員會；在直轄市為直轄市政府；在縣（市）為縣（市）
    政府。但其目的事業應受各該事業之主管機關指導、監督。
    農會法第二條、第三條分別定有明文。另參以農會法第三章
    關於設立農會組織之相關規定，農會應屬私法人組織之人民
    團體，是農會會員代表、理事、監事之選舉，並非法定之政
    治上選舉至明。
三、經查，被告乙○○係第十六屆彰化縣田中鎮○○○路里選區
    之會員代表候選人；被告乙○○、甲○、丙○○○、丁○○
    自九十七年六月九日起至同年八月八日止，陸續由張麗英代
    辦遷入戶籍手續，將被告乙○○、甲○、丙○○○、丁○○
    自實際住居處所遷入彰化縣田中鎮○路里○○路○段五○四
    號，然被告乙○○、甲○、丙○○○、丁○○實際上均未居
    住在上址；被告乙○○、甲○、丙○○○、丁○○於九十八
    年二月十四日均曾前往參與第十六屆彰化縣田中鎮○○○路
    里選區會員代表投票等情；此經被告乙○○、甲○、丙○○○、丁○○於警詢、偵訊、本院審理時，分別供認無訛，並
    有住址變更戶籍登記申請書三紙、彰化縣田中鎮農會會員代
    表選舉人名冊一紙在卷可稽，固堪認定。然彰化縣田中鎮農
    會之會員代表選舉，並非法定之政治上選舉，已如前述，是
    以被告乙○○、甲○、丙○○○、丁○○縱有公訴人所指意
    圖使被告乙○○當選第十六屆彰化縣田中鎮農會會員代表，
    而虛偽遷徒戶籍至彰化縣田中鎮○路里○○路○段五○四號
    ，藉以取得該農會會員代表之投票權，並於投票日為投票之
    行為，亦與刑法第一百四十六條第二項妨害投票正確罪之構
    成要件不符，其等行為既屬不罰，按諸前揭規定，自應諭知
    被告乙○○、甲○、丙○○○、丁○○無罪之判決。
據上論斷，應依刑事訴訟法第四百五十二條、第三百零一條第一
項，判決如主文。
本案經檢察官林子翔到庭執行職務。
中    華    民    國    98    年    6     月    26    日
                  刑事第六庭      審判長法官  王義閔
                                        法官  鮑慧忠
                                        法官  鄭舜元
以上正本證明與原本無異。
如不服本判決應於收受判決後10日內向本院提出上訴書狀，並應
敘述具體理由。其未敘述上訴理由者，應於上訴期間屆滿後20日
內向本院補提理由書 (均須按他造當事人之人數附繕本)「切勿
逕送上級法院」。
中    華    民    國    98    年    6     月    26    日
                                      書記官  陳秀香


司法院資訊處製作；財團法人民間司法改革基金會備份。
